【裁判字號】    89,小上,171
【裁判日期】    900226
【裁判案由】    清償消費款
【裁判全文】
臺灣高雄地方法院民事裁定  八十九年度小上字第一七一號
    上  訴  人  甲○○
    被上訴人    大眾商業銀行股份有限公司
                              .
    法定代理人  陳田錨        .
右當事人間請求清償消費款事件，上訴人對於本院高雄簡易庭中華民國八十九年十月
十九日本院八十九年度雄小字第二０九七號小額民事判決提起上訴，本院裁定如左：
    主    文
上訴駁回。
上訴費用新臺幣肆佰玖拾捌元由上訴人負擔。
    理    由
一、對於小額程序之第一審判決上訴，非以其違背法令為理由，不得為之，民事訴訟
    法第四百三十六條之二十四第二項定有明文；依同法第四百六十八條規定，判決
    不適用法規或適用不當者，為違背法令，判決有同法第四百六十九條所列各款情
    形之一者，為當然違背法令，是當事人提起上訴，如依民事訴訟法第四百六十八
    條之規定，以第二審判決有不適用法規或適用法規不當為理由時，其上訴狀或理
    由書應有具體之指摘，並揭示該法規之條項或其內容，若係成文法以外之法則，
    應揭示該法則之旨趣，倘為司法院解釋或最高法院之判例，則應揭示該判解之文
    號或其內容，如以民事訴訟法第四百六十九條所列各款情形為理由時，其上訴狀
    或理由書，應揭示合於該條款之事實；上訴狀或理由書如未依此項方法表明者，
    即難認為已對第二審判決之違背法令有具體指摘，其上訴自難認為合法，最高法
    院七十一年臺上字第三一四號著有判例可資參照。又民事訴訟法第四百六十八條
    、第四百六十九條第一款至第五款之規定及判例意旨，於小額事件之上訴程序準
    用之，同法第四百三十六條之三十二第二項亦有明定。
二、本件上訴人上訴意旨略以：（一）被上訴人為專業，較諸上訴人更有能力防止持
    卡人卡片遺失後遭盜刷之情形，本件上訴人遭盜刷金額為一筆新臺幣五萬二千八
    百元款項，已超乎上訴人平日消費金額，被上訴人竟未及時就此異常情形聯繫持
    卡人，其過失責任應較持卡人為高。（二）自民國八十八年六月二十二日至八十
    九年八月十九日止，該筆五萬二千八百元款項均在查證中，被上訴人拖延查證時
    間，竟要求上訴人負擔該期間之利息、滯納金，顯有失公平。（三）參考國外信
    用卡遺失處理方式，遺失卡片遭盜刷時，僅要求持卡人負擔約一千元，我國遷就
    民情制定之信用卡定型化契約範本亦明定僅要求持卡人負擔三千元，並不受二十
    四小時未即時掛失所生損害之限制。（四）上訴人為弱勢消費者，無力負擔該筆
    款項，並提出行政院消費者保護委員會「定型化契約範本第一、十五條與十七條
    」（修正草案）審查會會議記錄、緊急通知書、剪報為證。
三、本件訴訟標的金額為十萬元以下，原審乃依小額訴訟程序審理，而上訴人係對於
    小額訴訟第一審判決不服提出上訴，合先敘明。
（一）本件上訴人上訴理由無非係就原審認定本件卡片遭冒用所生損害，上訴人未妥
      善保管卡片之過失，與被上訴人未盡核對簽名義務之過失相當，各為百分之五
      十，以及上訴人應自八十八年六月二十二日起算之利息、滯納金，以原審未慮
      及被上訴人為專業、自八十八年六月二十二日至八十九年八月十九日止，該筆
      款項仍在查證中、信用卡定型化契約範本亦明定僅要求持卡人負擔三千元、上
      訴人為弱勢消費者等節為由，任指其為不當，然上訴人上訴理由並未具體指摘
      原判決有何合於民事訴訟法第四百六十九條所列第一款至第五款之情形，經本
      院於九十年一月十六日通知命上訴人補正，該通知業於同年月三十一日送達上
      訴人，有送達證書可稽，上訴人迄未補正。
（二）查原審乃以被上訴人所提之信用卡申請書、約定條款、消費明細月結單、持卡
      人風險提報單、簽帳單存根聯，及上訴人自認在失卡達三十六日後，始向被上
      訴人掛失等情，認定被上訴人所提出之證據足以證明上訴人有過失，及被上訴
      人已因支出該筆消費簽帳款受有損害，但簽單上上訴人「甲○○」之簽名與上
      訴人慣為簽名筆跡並不相似，故被上訴人與有過失，上訴人僅須負擔半數被上
      訴人所受損害即二萬六千四百元，核均無違民事訴訟法第二百七十七條舉證責
      任規定、經驗及論理法則之情形。
（三）且消費者保護法第十二條第一項「定型化契約中之條款違反誠信原則，對消費
      者顯失公平者，無效」之規定，與同法施行細則第十三條「定型化契約條款是
      否違反誠信原則，對消費者顯失公平，應斟酌契約之性質、締約目的、全部條
      款內容、交易習慣及其他情事判斷之」之規定，立法原意即授予法官裁量權，
      得依個案契約裁量認定契約條款是否違反誠信原則而無效；而本件原審已對兩
      造間信用卡契約第十七條第三款「持卡人辦理掛失停用手續後，且無下列第一
      款至第三款事由之一者，持卡人自辦理掛失停用手續時起被冒用所發生之損失
      由被上訴人負擔，但如無下列各款事由之一者，持卡人自辦理掛失停用手續時
      起前二十四小時以後被冒用所發生之損失由被上訴人負擔，自辦理掛失停用手
      續時起前二十四小時以前被冒用之損失，被上訴人如無違反第六條之善良管理
      人之注意義務者，應由持卡人負擔」之約定目的、實務交易習慣上信用卡交易
      之便利性需求、特性等情為勘酌、衡量，並認為上開條款就信用卡之特性而言
      ，應屬必要而無違反誠信原則，原審本此見解為上訴人不利之判決，亦核無違
      背法令之情形。
    綜上所述，上訴人之上訴理由尚難認對原審判決之如何違背法令已有具體指摘，
    依首開說明意旨，應認其上訴不合法。
四、次按於小額訴訟之上訴程序，法院為訴訟費用之裁判時，應確定其費用額，民事
    訴訟法第四百三十六條之十九第一項、第四百三十六條第三十二第一項規定甚明
    。本件第二審裁判費用認定應由上訴人負擔，故上訴人所支出之第二審裁判費用
    三百九十六元、第二審送達郵費一百零二元，合計為四百九十八元，應由上訴人
    負擔，爰併諭知如主文第二項所示。
五、據上論結，本件上訴不合法，依民事訴訟法第四百三十六條之三十二第二項、第
    四百四十四條第一項前段、第四百三十六條之十九第一項、第九十五條、第七十
    八條裁定如主文。
中      華      民      國    九十      年      二      月    二十六    日
                              臺灣高雄地方法院民事第一庭
~B審判長法官  謝靜雯
~B法      官  陳信伍
~B法      官  洪文慧
右為正本係照原本作成。
本裁定不得抗告。
中      華      民      國    九十      年      二      月    二十六    日
~B法院書記官  陳惠玲


司法院資訊處製作；財團法人民間司法改革基金會備份。
